【裁判字號】    99,聲判,28
【裁判日期】    990604
【裁判案由】    聲請交付審判
【裁判全文】
臺灣高雄地方法院刑事裁定              99年度聲判字第28號
聲  請  人
即  告訴人  甲○○
代  理  人  曾增銘律師
被      告  乙○○
上列聲請人即告訴人因被告涉犯業務過失傷害案件，不服臺灣高
等法院高雄分院檢察署中華民國99年2 月2 日99年度上聲議字第
309 號駁回聲請再議處分（原不起訴處分案號：臺灣高雄地方法
院檢察署98年度偵字第32568 號），聲請交付審判，本院裁定如
下：
    主  文
聲請駁回。
    理  由
一、聲請意旨略以：按汽車司機有隨時警戒前方，預防危險發生
    之義務，上訴人既以駕駛大客車為業，駕駛上述大客車行駛
    通衢大道，對於路上人車，自應為相當之注意，縱令其行車
    至上述路口時，其車行方向之燈號係屬綠燈，然綠燈可通行
    ，不過為指揮交通之一種手段，途中有無發生危險之可能，
    仍應由行車之駕駛人為充分之注意，自難以其行車之燈號係
    綠燈，可以通行，即可不負注意之責任（最高法院民國81年
    度臺上字第3390號判決意旨參照）。次按所謂信賴原則，在
    道路交通事故之刑事案件上，係指參與交通行為之一方，遵
    守交通法規秩序，得信賴同時參與交通行為之對方或其他人
    ，亦必會遵守交通法規秩序，不致有違反交通法規秩序之行
    為發生，因此，對於對方或其他人因違反交通法規秩序之行
    為所導致之危險結果，即無注意防免之義務，從而得以免負
    過失責任；惟對於該對方或其他人不致發生違反交通法規秩
    序之行為，若無期待可能性，或行為之一方對於危險結果之
    發生，若稍加注意即能認識並予避免者，仍不能免除其注意
    義務，即無上開原則之適用（最高法院86年度臺上字第2462
    號判決意旨參照）。查本件被告乙○○自承於左轉彎前已看
    見聲請人即告訴人（下稱聲請人）甲○○，自應為充分之注
    意，依前開見解，對於危險結果之發生，若稍加注意即能認
    識並予避免者，仍不能免除其注意義務，然本件再議結果，
    仍以被告行車燈號係綠燈可通行，而對於被告是否有應注意
    而未注意之處加以調查，自有未盡之處，爰依法聲請交付審
    判等情。
二、按告訴人不服上級法院檢察署檢察長或檢察總長認再議為無
    理由而駁回之處分者，得於接受處分書後10日內委任律師提
    出理由狀，向該管第一審法院聲請交付審判，刑事訴訟法第
    258 條之1 第1 項定有明文。經查，本件聲請人甲○○以被
    告涉有刑法第284 條第2 項前段業務過失傷害罪嫌，向臺灣
    高雄地方法院檢察署（下稱高雄地檢署）檢察官提出告訴，
    經該署檢察官偵查後於98年12月25日以98年度偵字第32568
    號為不起訴處分，聲請人甲○○不服，聲請再議，並經臺灣
    高等法院高雄分院檢察署（下稱高雄高分檢）檢察長於99年
    2 月2 日以99年度上聲議字第309 號以再議無理由而駁回再
    議等情，有前開不起訴處分書及駁回再議處分書可稽，並經
    本院調閱上開偵查全卷審核屬實，堪可認定。次查，上開駁
    回再議處分書於99年2 月8 日寄存送達於聲請人甲○○戶籍
    地址乙節，有送達證書1 紙在卷可參，依法應於寄存送達之
    翌日起經10日即99年2 月18日發生送達之效力。嗣聲請人甲
    ○○委任律師於99年2 月22日具狀向本院聲請交付審判乙節
    ，則有蓋有本院收件戳章之刑事交付審判聲請狀、委任狀各
    1 份附卷足憑（見本院99年度聲判字第28號卷第1 至2 、6
    頁），揆諸前揭說明，程序上於法有據，合先敘明。
三、次按法院認為交付審判之聲請不合法或無理由者，應駁回之
    ，刑事訴訟法第258 條之3 第2 項前段定有明文。又法院於
    審查交付審判之聲請有無理由時，除認為告訴人所指摘不利
    被告之事證未經檢察機關詳為調查或斟酌，或不起訴處分書
    所載理由違背經驗法則、論理法則或其他證據法則者外，不
    宜率予交付審判，業據法院辦理刑事訴訟案件應行注意事項
    第118 項揭示甚明。至上開所謂告訴人所指摘不利被告之事
    證未經檢察機關詳為調查，係指告訴人所提出請求調查之證
    據，檢察官未予調查，且若經調查，即足以動搖原偵查檢察
    官事實之認定及處分之決定，倘調查結果，尚不足以動搖原
    事實之認定及處分之決定者，仍不能率予交付審判。
四、經查：
(一)本件聲請人原告訴及高雄市政府警察局小港分局移送意旨略
    以：被告係聯結車司機，其於98年3 月16日中午12時50分許
    ，駕駛車牌號碼253-ZG號營業曳引車，沿高雄市小港區○○
    ○路由南向北行駛，欲左轉進入中鋼公司東門時，不慎與聲
    請人甲○○沿沿海一路由北向南騎乘之車牌號碼320-EES 號
    重機車搭載第三人邱冠智發生車禍，致聲請人甲○○受有右
    側第1 至12肋骨骨折、左側第4 至第5 肋骨骨折、右胸挫傷
    併氣血胸、左胸挫傷、臉、軀幹及四肢多處挫傷等傷害；第
    三人邱冠智受有腹部鈍傷疑腸、肝破裂、胸壁挫傷、右鎖骨
    、右第一肋骨骨折、肺挫傷、右側氣胸、頭部外傷疑腦出血
    及臉部撕裂傷等傷害。因認被告涉有刑法第284 條第2 項前
    段之業務過失傷害罪嫌。
(二)原檢察官偵查結果略以：「訊據被告乙○○固坦承於上揭時
    、地有與告訴人甲○○發生車禍肇事乙節，然堅決否認有何
    過失，辯稱：伊當時行經沿海一路左轉時，沿海一路係紅燈
    ，且有左轉號誌燈，伊係遵從左轉燈號誌左轉，當時一看到
    告訴人之機車還在很遠的地方，之後就撞上伊的車，且伊當
    時時速僅有1 、20公里等語。經查，告訴人甲○○自承：伊
    當時時速有8 、90公里，伊不確定自己行車方向號誌燈是否
    為紅燈，被告對於本件車禍之發生應無過錯等語，且告訴人
    邱冠智表示伊當時未注意甲○○之騎車狀況，對於甲○○上
    述所言，並無意見等語，有本署98年12月10日訊問筆錄1 份
    在卷可稽，堪認告訴人甲○○有超速行駛之違規情事。從而
    ，被告駕駛時既信賴其他車輛遵守交通規則，對於其他車輛
    之違規行為，並無預防之義務，且其係伊左轉號誌燈左轉若
    非告訴人甲○○超速行駛，本件車禍事故當不致發生；又被
    告雖因閃避不及而與告訴人車輛發生擦撞，惟依當時之情形
    ，實無法做出適當之反應以避免事故之發生，故被告前揭辯
    解應堪採信。此外，復查無其他積極證據足證被告有何過失
    傷害之犯行，揆諸首揭說明，應認其犯罪嫌疑不足」。因認
    被告罪嫌尚屬不足，而予不起訴處分。
(三)聲請人甲○○聲請再議意旨略以：原檢察官未訊明被告左轉
    時，聲請人甲○○之距離為何？如已距聲請人甲○○甚近，
    被告為何還要左轉？如還甚遠，為何會追撞聲請人甲○○。
    再者被告若無過失，何以願賠償另一被害人邱冠智。因認原
    處分偵查未臻完備，請求撤銷發回續查等語。
(四)惟高雄高分檢檢察長維持上開偵查檢察官之認定，駁回聲請
    人之再議，理由略以：「本件依卷內資料，不足以證明被告
    有未遵守號誌行使之情事，被告對於聲請人甲○○闖紅燈之
    行為，實無預見之可能，且即使聲請人甲○○已駛近路口，
    然依信賴原則，被告信賴聲請人甲○○將遵守交通規則煞停
    等候被告通過路口，自難認其有何過失。而被告與邱冠智和
    解一事，並不足以證明被告有業務過失傷害犯行」。因認再
    議顯無理由，而將聲請再議駁回。
(五)前開不起訴處分及駁回再議理由暨事證，業經本院調閱前開
    偵查全卷核閱屬實，本件聲請人甲○○雖以前開理由聲請交
    付審判。惟查，被告於警詢中陳稱：伊轉入中鋼公司東門入
    口時，車頭已過機車道，而當時對方尚離伊有200 公尺遠等
    語（見高雄市政府警察局小港分局高市警港分偵字第098002
    1623號卷《下稱警卷》第2 頁）；另於偵訊中陳稱：當時伊
    依號誌燈左轉時，有看到機車，但還在很遠的地方，對方由
    沿海一路由北往南行駛就直接撞上伊的車等語（見高雄地檢
    署98年度偵字第32568 號卷《下稱偵卷》第5 頁），固堪認
    被告於案發前確有看見聲請人甲○○所騎乘之機車，然被告
    堅稱當時循沿海一路由南往北方向行駛至案發路口時，係依
    紅燈允許左轉之號誌左轉等語（見偵卷第5 頁），聲請人甲
    ○○於偵訊中自承：伊不太確定伊的方向是否為綠燈，伊認
    為被告對於本件車禍沒有過錯，伊當時車速約8 、90公里，
    是伊騎太快沒有看到號誌燈等語（見偵卷第10頁），參以沿
    海一路由南往北方向之案發路口處，確有紅燈及允許左轉之
    箭頭綠燈同時亮起，指示該行向車輛左轉之設計，有案發現
    場照片可參（見警卷第35頁），綜合研判，足認當時聲請人
    甲○○之行向即沿海一路由北往南方向應為紅燈，聲請人甲
    ○○係因車速過快而未注意及此，致行駛至案發路口未依紅
    燈指示及時煞停，始發生本件交通事故。是縱被告於案發前
    即已看見聲請人甲○○騎乘之車輛，然被告對於聲請人甲○
    ○闖越紅燈之行為，實無預見之可能，此部分已據原不起訴
    處分及駁回再議處分敘明甚詳，聲請人甲○○仍執此為由，
    指摘原再議結果未加以調查，洵屬無據。此外，復查無被告
    就本件交通事故之發生，有何應注意能注意而不注意之過失
    行為，依刑事訴訟法上「罪證有疑，利於被告」之原則，自
    無從遽認被告有聲請人甲○○所指之業務過失傷害之犯行。
(六)綜上所述，前開不起訴處分書及駁回再議處分書已詳細論列
    認定被告遭訴業務過失傷害部分罪嫌尚有不足之理由，且該
    等理由均無何違背經驗法則、論理法則或其他證據法則之情
    事，本件並無聲請人甲○○所指摘不利被告之事證未經檢察
    機關詳為調查或斟酌，或不起訴處分書所載理由違背經驗法
    則、論理法則或其他證據法則等得據以交付審判之事由存在
    ，聲請人甲○○猶執前詞聲請交付審判，指摘原不起訴處分
    及駁回再議聲請之理由不當，復未能提出原偵查卷內所有之
    確切證據供本院調查參酌，揆諸上開說明，本件交付審判之
    聲請為無理由，應予駁回。
五、依刑事訴訟法第258 條之3 第2 項前段，裁定如主文。
中    華    民    國    99    年    6     月    4     日
                  刑事第十七庭  審判長法  官  陳建和
                                      法  官  余銘軒
                                      法  官  毛妍懿
以上正本證明與原本無異。
不得抗告。
中    華    民    國    99    年    6     月    7     日
                                      書記官  林晏光

司法院資訊處製作；財團法人民間司法改革基金會備份。
